臺灣高等法院臺南分院刑事裁定　　　　　 96年度聲再字第6號
再審聲請人
即受判決人　 甲○○
上列聲請人因偽造文書案件，對於本院95年度重上更(二)字第168
號中華民國95年8月17日第二審確定判決（臺灣臺南地方法院88
年訴字第855號、臺灣臺南地方法院檢察署88年偵字第4436號）
，聲請再審，本院裁定如下：
    主  文
再審之聲請駁回。
    理  由
一、聲請意旨略以：
（一）聲請人不否認本件於86年9月間某日，確曾代刻陳文卿為
      負責人之雙公司之章，及陳文卿之私章各一枚，並持之
      蓋用於兩份租賃上之連帶保證人欄內等事實。因陳文卿曾
      提供公司執照等給聲請人參與台汽公司之投標使用，迨後
      來得標，雙方簽訂租賃契約時，除分別以配偶陳王真壽及
      子陳浩堯之名義簽約外。復因台汽公司堅持另要有連帶保
      證人作保，聲請人才會誤認媳婦陳文卿就與台汽公司簽立
      租賃契約部分，亦同意協力配合完成之。從而，聲請人才
      會進一步去代刻雙公司之印章，及陳文卿之私章，並加
      蓋在上開租賃契約上之連帶保證人欄內，聲請人絕非故意
      為犯罪或蓄意為侵害陳文卿或雙公司之權利，而去盜刻
      彼等印章使用。換言之，聲請人當時確係誤認其既然會配
      合提供公司執照，諒必有協力共同完成簽約手續及同意擔
      任連帶保證人之本意。況查有關陳文卿提供公司執照當時
      ，其行為動機是否有意定代理之情形？以及聲請人於86年
      9 月間之所以會代刻陳文卿之私章及雙公司之章，並蓋
      用於前開之租賃契約上之連帶保證人欄內，凡此新發現之
      相關事實，則均尚有待進一步之調查釐清，詎確定判決就
      上情疏未詳酌，認事用法均有可議，且難朝信服，自有賴
      聲請再審，俾期有所救濟。
（二）初審法院之88年度訴字第855號判決正本，於89年7月27日
      ，由法警吳淑靜送至承辦檢察官辦公處所時，承辦檢察官
      柯怡伶休假不在，法警乃將該刑事判決正本置於承辦檢察
      官辦公室，縱然因對檢察官，並不準用留置送達之規定，
      而一時尚不發生送達效力，然試問柯怡伶檢察官於休假前
      ，究竟有無依規定覓妥其職務代理人？如有其職務代理人
      ，又為何人？再者，如有職務代理人，該代理人何以未代
      柯怡伶檢察官簽收本件之系爭刑事判決正本？此外，若因
      無人收受該系爭刑事判決正本，所致生之法定上訴期間究
      否起算？或已逾越？以及類同本件被告原係被判無罪，卻
      因檢察機關就系爭刑事判決之收受送達之內部作業疏失，
      導致被認上訴期間尚未逾期，而使檢察官有為被告不利益
      提起上訴之機會，結果原無罪之判決竟遭撤銷，被告因而
      被改判處有期徒刑五月，得易科罰金。究竟當初法警將系
      爭刑事判決正本送達至承辦檢察官辦公室時，係由何人代
      為簽字？該代簽收之人是否即為柯檢察官之職務代理人？
      以及法警當時何以未依刑事訴訟法第58條之規定，向檢察
      長（首席檢察官）為送達？諸如上揭各疑義事項，均攸關
      本件被告陳瑞榮原無罪判決，因檢察官提起上訴後被撤銷
      並改判，致生被告要受有期徒刑五月，得易科罰金之不利
      判決結果至鉅，且對被告在憲法上所享有之基本人權是否
      因之被侵犯？被剝奪？或已受有重大影響等等問題，要皆
      屬於有待進一步調查釐清之事項，而有關上開經發現之新
      事實、新證據，在原審及前審審理時，即均已存在，從而
      有刑事訴訟法第420條第1項第6款得聲請再審之事由，提
      起本件再審。
二、按有罪之判決確定後，因發現確實之新證據，固得依刑事訴
    訟法第421條第1項第6款為受判決人之利益聲請再審；惟所
    謂「發現確實新證據」，必該證據係於判決確定前因未經發
    現不及調查斟酌，至其後始行發現者而言；倘其證據成立在
    判決確定後或於判決確定前為聲請人所明知，即非所謂發現
    之新證據，用以聲請再審，自非法之所許。又所謂確實之新
    證據，固非以絕對不須經過調查程序為條件，但必須可認為
    確實足以動搖原確定判決而為受判決人有利之判決者為限，
    倘受判決人因對有利之主張為原審所不採，事後提出證明，
    以圖證實在原審前所為有利之主張為真實，據以聲請再審，
    該項證據既非判決後所發見，顯難憑以聲請再審。最高法院
    九十五年度台抗字第一七號裁判意旨可資參照。再者所謂「
    發見確實之新證據」，係指該證據於事實審法院判決前已經
    存在，為法院及當事人所不知，不及調查斟酌，至其後始行
    發見，且就證據本身形式上觀察，因不以絕對不須經過調查
    程序為條件，但必須顯然可認為足以動搖原有罪確定判決，
    而為受判決人無罪、免訴、免刑或輕於原判決所認罪名之判
    決者為限。該受理聲請再審之最後事實審法院，應就聲請再
    審理由之所謂「新證據」，是否具備事實審判決前已經存在
    ，為法院及當事人所不知，事後方行發見之「嶄新性」，及
    顯然可認足以動搖原有罪確定判決，應為無罪、免訴、免刑
    或輕於原判決罪名之「顯然性」二要件，加以審查，為判斷
    應否准予開始再審之準據。若判決前已經當事人提出或聲請
    調查之證據，經原法院捨棄不採者，即非該條款所謂發見之
    新證據，不得據為聲請再審之原因（28年抗字第8號判例、
    32年抗字第113號判例、33年抗字第70號判例、85年度台抗
    字第308號判決意旨參照）。
三、聲請人提起本件再審聲請，乃依刑事訴訟法第420條第1項第
    6款之發現確實之新證據，足認受有罪判決之人應受無罪、
    免訴、免刑或輕於原判決所認罪名之判決之事由，是本院應
    審酌者為聲請本件再審之理由是否合於前揭刑事訴訟法第
    420條第1項第6款所列情形之事由，經查：
（一）聲請再審意旨所稱：「聲請人當時確係誤認其既然會配合
      提供公司執照，諒必有協力共同完成簽約手續及同意擔人
      連帶保證人之本意。況查有關陳文卿提供公司執照當時，
      其行為動機卻否有意定代理之情形？以及聲請人於86年9
      月間之所以會代刻陳文卿之私章及雙公司之章，並蓋用
      於前開之租賃契約上之連帶保證人欄內，凡此新發現之相
      關事實，則均尚有待進一步之調查釐清」一節。茲本院上
      開確定判決之犯罪事實已載明「…未經其媳婦陳文卿之同
      意，於同年九月底某日，在台南市利用某不知情之不詳刻
      印店人員偽刻陳文卿為負責人之雙有限公司（下稱雙
      公司）及陳文卿印章各一枚，分別蓋於上開二份租賃契約
      書連帶保證人欄上，及偽造陳文卿之署押於上開契約書，
      而後持向台汽公司以行使，足以生損害於雙公司、陳文
      卿及台汽公司之權益。」，並於理由內貳、甲、一，已有
      敘明「…查上開事實，迭據告訴人陳文卿指訴綦詳，復有
      上開租賃契約書影本二紙附卷可稽（見偵卷第六五、六六
      ，七二、七三頁）。被告雖辯稱因陳文卿與伊次子陳浩堯
      居住台北，印章往返寄送不便，陳浩堯曾於電話中要伊就
      近在台南刻陳文卿印使用云云，惟證人陳浩堯於本院上訴
      審調查時一再否認曾表示要被告就地刻印使用（見上訴卷
      第八五、八六頁），陳浩堯於本院又指稱：「台汽公司部
      分，陳文卿未到場簽名，是被告自行刻陳文卿印章，陳文
      卿事前不知情，直至台汽公司控告陳文卿時，陳文卿才知
      道連帶保證人之事」等情。陳文卿亦指述，因被告具公務
      員身分，為參與投標台汽公司平面廣告，伊曾傳真雙公
      司執照供被告使用，但本件與台汽公司台南站飲食店租約
      確未同意為連帶保證人等語（見原審卷第三三頁反面），
      足見被告所辯不足採信，此部分事證明確，被告犯行堪以
      認定。並據為認定確有行使偽造文書罪之理由，業已詳加
      說明在卷，聲請人上開辯稱，自非可採；是上情即經原確
      定判決已審酌，並無「該項證據於事實審法院判決前業已
      存在，為法院、當事人所不知，不及調查斟酌」之情，欠
      缺前開所謂「顯然性」與「嶄新性」之二種為聲請再審新
      證據之特性，從而聲請人以係屬「發現確實之新證據」為
      由，聲請再審，已難准許。
（二）聲請意旨又謂：「初審法院之88年度訴字第855號判決正
      本，於89年7月27日，由法警吳淑靜送至承辦檢察官辦公
      處所時，承辦檢察官柯怡伶休假不在，法警乃將該刑事判
      決正本置於承辦檢察官辦公室，縱然因對檢察官，並不準
      用留置送達之規定，而一時尚不發生送達效力，然試問柯
      怡伶檢察官於休假前，究竟有無依規定覓妥其職務代理人
      ？如有其職務代理人，又為何人？再者，如有職務代理人
      ，該代理人何以未代柯怡伶檢察官簽收本件之系爭刑事判
      決正本？此外，若因無人收受該系爭刑事判決正本，所致
      生之法定上訴期間究否起算？或已逾越？」一節。經查：
      本院上開確定判決於理由內壹、一，已敘明「本件原審法
      院之法警於送達判決時，因未依刑事訴訟法第五十八條規
      定辦理，致送達不合法，依前揭判例意旨（最高法院二十
      八年上字第八號判例參照），祇能以受送達人實際接受判
      決時為起算上訴期間之標準。查本件法警送件日期為八十
      九年七月二十七日，而該承辦檢察官柯怡伶於翌日八十九
      年七月二十八日至八月三日請休假，無法收件。此分別有
      原審法院九十五年六月二十九日南院慧文字第0950000849
      號函送之「院內文件送達證明簿」及臺灣臺南地方法院檢
      察署九十二年六月二十四日南檢玲人字第0920550195號函
      存卷可稽，顯示本件送件日為八十九年七月二十七日，而
      檢察官收受日期為八十九年八月七日，扣除檢察官休假日
      期不在辦公處所而無法收受該判決之期間，本件起算上訴
      時間應自八十九年八月四日實際可收受日之翌日起算，準
      此，檢察官於八十九年八月十一日提起上訴，其所為上訴
      即未逾期」聲請人上開辯稱，非可採取；再者關於送達是
      否合法或上訴業已逾期等情，亦非刑事訴訟法第420條第
      1項各款所列之再審理由，此部分應係牽涉該確定判決是
      否有違背法令之另一問題，難謂係發現確實之新證據，而
      得據以作為再審理由。
四、綜上所述，聲請人所提各再審事由，或不屬發見在後或審判
    時未經注意之證據或非得據為再審理由，自非刑事訴訟法第
    420條第1項第6款所稱發現確實之新證據，或聲請人據以作
    為再審事由，業經原確定判決審酌並於判決書敘明其理由，
    如經審酌亦不足以動搖原確定判決所認定之事實，核均與刑
    事訴訟法第420條第1項第6款所列之再審事由不符，聲請人
    徒就原確定判決未採信有利於其之證據，加以指摘原判決為
    不當，揆諸前揭說明，本件再審之聲請，為無理由，應予駁
    回。
五、據上論斷，應依刑事訴訟法第434條第1項，裁定如主文。
中　　華　　民　　國　　96　　年　　1 　　月　　30　　日
                  刑事第二庭    審判長法　官  葉居正
                                      法　官  郭千黛
                                      法　官  吳森豐
以上正本證明與原本無異。
如不服本裁定，應於收受本裁定後五日內向本院提出抗告狀。
　　　　　　　　　　　　　　　　　　　書記官  李梅菊
中　　華　　民　　國　　96　　年　　1 　　月　　30　　日
